臺灣高等法院台南分院刑事判決　　　九十二年度重上更(一)字第五二三號　Ａ
　　　上　訴　人
　　　即　被　告　乙　○　○
　　　選任辯護人　郭　常　錚
右上訴人因毒品危害防制條例案件，不服臺灣臺南地方法院八十六年度訴字第一００
五號中華民國八十九年六月五日第一審判決（起訴案號：臺灣臺南地方法院檢察署八
十六年度偵字第四五五五號、八十六年度偵字第四六四三號、八十六年度偵字第六Ｏ
八五號；移
八十七年度偵字第六七六九號），經最高法院第一次發回，本院判決如左：
      主      文
原判決撤銷。
乙○○共同連續販賣毒品，累犯，處無期徒刑，褫奪公權終身。
扣案之海洛因淨重壹點捌捌公克（含包裝重拾柒點玖貳公克，八十六年九月四日下午
三時四十分查獲）、內含海洛因殘渣之吸管壹枝及內含海洛因殘渣之塑膠袋陸只均沒
收銷燬之；塑膠分裝袋共計壹佰柒拾壹只均沒收。另販賣毒品所得新台幣陸萬陸仟元
（其中肆萬陸千元係當場查扣）沒收之。
      事      實
一、乙○○前於民國（下同）八十二年間因肅清煙毒條例等案件，經臺灣臺南地方法
    院判處有期徒刑三年五月確定，甫於八十五年九月二十日執行完畢，仍不知警惕
    ，竟意圖營利，並與陳美娟（按陳美娟係乙○○所同居女子王月勵之女，而陳美
    娟販賣第一級毒品海洛因部分，業經本院八十七年度上訴字第六００號判處有期
    徒刑十五年，褫奪公權十年確定在案）基於共同販賣第一級毒品海洛因之概括犯
    意聯絡，連續自八十六年二月中旬某日起至八十七年五月間某日止，於附表編號
    (一)至(六)所示之時間、地點，以附表編號(一)至(六)所示之方法連續販賣第一級毒品海
    洛因予吳慶興、黃淑靜、王勝煌、許瓊龍、甲○○、吳明峰等人（按乙○○與陳
    美娟共同販賣第一級毒品海洛因部分僅附表編號(四)、(六)販賣給許瓊龍三次、吳明
    峰一次部分，其餘均由乙○○獨自販賣）。嗣分別於八十六年九月四日下午三時
    四十分，在台南市○○街一Ｏ六巷二三弄十號乙○○與同居人王月勵住處，為警
    當場查獲乙○○施用海洛因，並扣得乙○○所有供販賣第一級毒品海洛因所用之
    塑膠分裝袋九十一個、海洛因共計十七包（淨重壹點捌捌公克，包裝重拾柒點玖
    貳公克）、內含海洛因殘渣之塑膠袋四只、販賣第一級毒品海洛因所得現金新台
    幣（下同）四萬六千元；復於八十七年六月八日在台南市○○路五一Ｏ號乙○○
    與王月勵另一同居住處，為警當場查獲並扣得乙○○所有供販賣第一級毒品海洛
    因所用之塑膠分裝袋八十只、內有海洛因殘渣之吸管一枝及內有海洛因殘渣之塑
    膠袋二只等物。
二、案經台南市警察局報請台灣台南地方法院檢察署檢察官偵查起訴，及台南市警察
    局第三分局報請同署檢察官移送併案審理。
      理      由
一、訊據上訴人即被告乙○○矢口否認有前開販賣毒品海洛因之犯行，並辯稱：「其
    本身有施打第一級毒品海洛因，但絕未販賣，又本案並無被告販賣海洛因之直接
    證據，證人吳慶興、黃淑靜、王勝煌等人關於被告部分之證詞亦有瑕疵，第二次
    查扣的八十個塑膠袋是丙○○所有，因為丙○○當時患有肺癆病，他從醫院回家
    之後，將要分成一小包一小包方便使用」等語。
二、惟查前揭事實，業據證人吳慶興、黃淑靜、王勝煌、甲○○、許瓊龍、吳明峰分
    別於警訊、偵查中證述明確（詳如附件一：證據清單、證據一、人證之１、３、
    ４、５、６、７部分及附件二），雖前開證人嗣於原審審理中均翻異前詞，改稱
    彼等當時注射海洛因，神智不清等情，然查：
  (一)證人吳慶興、黃淑靜、王勝煌、甲○○、許瓊龍、吳明峰六人在警訊中對於向被
    告乙○○購買海洛因之價格、購買前之聯絡方式及證人王勝煌於八十六年三月十
    九日遭查獲當日，係由其撥打被告呼叫器後，為警當場查獲等情，供述均極為具
    體詳盡，並非僅泛指被告有販賣海洛因而已，且經警多次搜索查扣毒品海洛因、
    空塑膠袋、000000000號呼叫器及現金等（詳如附表之「查獲經過欄」
    及附件一：證據清單之物證項所示），顯然證人之上開證述內容有販賣毒品所需
    之證物可以佐證，自有相當可信度。且經由前開證人許瓊龍證述雙方約定至台南
    市○○街一Ｏ六巷二三弄十號以敲二下後門作為暗號，再打開上鎖的小門，將海
    洛因遞出等情，被告以此種無須開大門，且派手下遞出海洛因之交易方式，更屬
    罕見，若非證人許瓊龍主動證稱，當非承辦警員得以憑空想像而自行記載於筆錄
    之上，共犯陳美娟於偵查中也證稱：「有時候人家要來買，乙○○叫我把東西拿
    給那個人，海洛因是乙○○叫我拿去藏，乙○○要睡覺時，都會叫我拿去藏，查
    獲之物，除注射針筒外，其餘都是乙○○所有」等語（參見八十六年偵字第一一
    四四三號偵查卷第十頁）由此可知，證人吳慶興、黃淑靜、王勝煌、甲○○、許
    瓊龍、吳明峰六人於警訊中之證述內容，不但符合情理也與共犯陳美娟之供述符
    合，前開證人證言之品質甚高，應屬實在的陳述。
  (二)又本件併案之八十六年偵字第一一四四三號及八十七年度偵字第六七六九號案件
    之查獲經過，係警方截聽被告所使用之呼叫器號碼「000000000號」，
    由警員偽裝成被告因而查獲吳明峰，及警方埋伏在被告常出入之台南市○○路附
    近而查獲有肅清煙毒條例前科之丁海良持有海洛因，再循線查獲被告與王月勵同
    居於台南市○○街一Ｏ六巷二三弄十號及台南市○○路五一Ｏ號二樓之一，二處
    均於當場扣有塑膠分裝袋（九十一個及八十個）、內含海洛因殘渣之塑膠袋（四
    只及二只）、海洛因淨重壹點捌捌公克（包裝重拾柒點玖貳公克，八十六年九月
    四日下午三時四十分查獲）、海洛因淨重零點貳貳公克（包裝重零點捌伍公克，
    八十七年六月八日查獲）及現金四萬六千元、內有海洛因殘渣之吸管一枝，再依
    陳美娟上開之供述，均係乙○○叫伊將海洛因拿去藏及有時人家要買，叫伊把東
    西（即海洛因）拿給那個人等情觀之，被告乙○○確有販賣海洛因之事實，則被
    告乙○○一再辯稱伊僅施用海洛因，並未販賣等情，實不足採信。
  (三)至被告乙○○雖又辯稱八十六年偵字第一一四四三號中查獲物品（包括塑膠分裝
    袋九十一個、海洛因共計十七包、內含海洛因殘渣之塑膠袋四只、現金四萬六千
    元）係同居人王月勵與他人所生之女陳美娟所有，有丙○○供述可資證明乙節，
    經查丙○○係警方於八十六年九月四日十五時四十分當場查獲被告施用海洛因之
    現場目擊者，伊於警訊時僅證述：「警方查獲之海洛因十七包係伊妹妹陳美娟見
    警方入內搜索，塞入伊兒子身上，逃避警方搜索，但海洛因係何人所有，伊並不
    清楚」等情（見八十六年九月四日南市警三刑偵字第三七六號警卷），其後雖於
    原審審理中翻異前詞，改稱：「海洛因為伊妹妹陳美娟所有」云云，惟乙○○於
    原審審理中自承其曾免費提供海洛因予陳美娟吸用，是若查獲之海洛因果為陳美
    娟所有，則陳美娟既身為毒品之供應者（該次查獲海洛因數量達淨重壹點捌捌公
    克），又何需他人提供？次查，丙○○於被查獲當時（八十六年九月四日）精神
    狀態良好，卻反而不記得海洛因誰屬，反而於原審審理時（見原審八十七年三月
    二十七日訊問筆錄）供稱海洛因是陳美娟所有云云，依據一般常情，恐因受不當
    壓力而出此迴護之詞。
  (四)被告乙○○於八十六年間均與王月勵及陳美娟、丙○○（前開三位為母子關係）
    居住於台南市○○街一Ｏ六巷二三弄十號（參見原審八十九年五月二十二日訊問
    筆錄），雖陳美娟及丙○○二人並非被告乙○○親生子女，然實際上乙○○儼然
    是一家之主，而陳美娟係六十一年十二月一日生，從年齡上言，在八十六年時年
    僅二十四歲，然經營販賣海洛因之組織，又豈是陳美娟所能勝任？是丙○○證稱
    海洛因為陳美娟所有，亦不足採信。
  (五)又八十七年偵字第六七六九號中查獲之塑膠分裝袋八十只及內有殘渣之吸管一只
    等物，被告亦否認為其所有，惟查：八十七年六月八日當天警方帶同丁海良（其
    於同日十五時許，在台南市○○路五二Ｏ巷內雜貨店，當場被警方查獲持有毒品
    海洛因，因其身上有被告乙○○家中之鑰匙，乃警方帶同前往被告乙○○處所）
    於同日十五時三十分，抵達台南市○○路五一Ｏ號二樓二之一室即被告乙○○與
    王月勵同居之另一處所，當場查獲乙○○亟欲將塑膠分裝袋丟棄，且於脫逃時並
    受有擦傷乙節，業據被告乙○○於警訊時供承明確，且經現場目擊證人亦即被告
    之同居人王月勵證稱：「確係被告與伊同居之處，丁海良僅係借用乙○○機車騎
    用，而機車鑰匙與住處鑰匙為同一串，所以丁海良被警查獲身上的那串鑰匙係包
    括機車及住處之鑰匙」等語，是該處既係被告居處，則依社會一般常情，放置於
    該處之塑膠分裝袋於警搜索時，急忙丟棄之人，當為居住該處之人，且為該物品
    之所有人，始有處分權及被發現之風險需承擔者，是被告辯稱前開查獲之物品，
    與其無關云云，實不足採信。再看被告乙○○於警訊時供稱：「我心裡畏懼，故
    把分裝袋丟棄窗外」等情（八十七年偵字第六七六九號偵查卷第七頁），若非其
    自己之分裝袋，為何會發生恐懼，有為何要急忙丟棄，顯然該八十只分裝袋與被
    告關係密切，而八十只分裝袋數量不小，說是吸用毒品所用，並不合情理，而依
    前開事證，反而解釋為供販賣毒品所用，較為合理可靠。又被告於偵查中對查扣
    之八十只塑膠袋則供稱：「是丙○○的太太要裝西藥用的」（八十七年偵字第六
    七六九號偵查卷第二三頁背面），但是，證人丙○○於本院卻證稱：「扣案八十
    只塑膠袋是我包肺結核藥所用，因為要是我媽媽在幫我分裝的」等情（見本院審
    判筆錄），並當庭提出診斷證明書影本一紙為證，證明其患有肺結核病，不過，
    被告所供與證人丙○○所證述內容不盡相同，已有可疑，而證人王月勵於警訊中
    證稱：「空塑膠袋可能是被告所有」等情（八十七年偵字第六七六九號偵查卷第
    十二頁），雖是不確定之詞，但是並未提及丙○○所有，也未及是包藥物所用，
    顯然證人丙○○之證言不實，被告於警詢中所供其因心裡畏懼，才將空塑膠袋丟
    棄窗外等情，可以確認該八十只空塑膠袋是其所有無誤。
  (六)被告乙○○雖否認000000000號呼叫器號碼為其所有，並辯稱：「係前
    手綽號阿德所有（參見原審八十八年四月二十七日訊問筆錄），伊買毒品均向該
    名阿德男子購買」云云。惟查：證人吳慶興、黃淑靜、王勝煌等人均證述000
    000000號呼叫器為被告所有，並不知有阿德其人，且指證歷歷各人所留代
    號並不相同（吳慶興代號為九九，黃淑靜為九Ｏ二，王勝煌為九Ｏ三），況上開
    三名證人既係分別查獲，應無串證之虞，且徵諸被告供稱：「伊與上開三名證人
    並無宿怨」，以及證人黃淑靜並進一步證稱「該人（即被告乙○○）與一名老女
    人同居於台南市○○路○段二九Ｏ巷內」（參見八十六年偵字第六Ｏ八五號卷）
    ，又於原審審理中稱「其於購買毒品時有看到賣方本人」（參見原審八十九年四
    月十二日訊問筆錄）等情可知，黃淑靜於警訊中所言非虛，上開呼叫器卻係被告
    所有。至於被告乙○○空言指摘證人黃淑靜於查獲時所述不可採，因其精神狀況
    因吸食海洛因而迷糊云云，而黃淑靜於原審雖陳稱：當時伊被抓到時，警察說只
    要伊指認乙○○，問完就讓伊回去，所以伊在警局問完筆錄沒移送地檢署就讓伊
    回家了，且當天伊吸海洛因迷迷糊糊云云，是黃淑靜陳述上開證詞時，日期係在
    八十六年九月二十六日，伊被逮捕送至警局時當天，既然已經意識不清，則焉能
    於事隔多日後，於原審審理時對當日逮捕情形反而描繪得如此清晰？至於綽號不
    同乙節，依據社會常情，一人本就可擁有不同綽號，且從事販毒既然非法，當然
    盡量避免僅用一個名字，且避免用與本名相同之字眼或易引起本名之聯想之字眼
    ，此乃情理之常，是被告綽號究為老昌或阿貓或阿猴，並非與待證事實有重要關
    連事項，當不影響本院對證人證述證明力之認定。
  (七)此外，並有扣案之被告乙○○所有共同供販賣海洛因所用之海洛因淨重壹點捌捌
    公克（包裝重拾柒點玖貳公克，八十六年九月四日下午三時四十分查獲）、淨重
    零點貳貳公克（包裝重零點捌伍公克，八十七年六月八日查獲）、塑膠分裝袋一
    百七十一只（九十一只及八十只）、內有海洛因殘渣之吸管二枝及內含有海洛因
    殘渣之塑膠空袋等物，扣案可資佐證，而扣案之白色粉係屬第一級毒品海洛因之
    事實，亦據法務部調查局分別以八十0000000號、00000000號鑑
    定通知書二紙附卷足稽，堪認被告乙○○所販賣之物係屬第一級毒品海洛因無誤
  (八)又毒品海洛因物稀價昂，取得不易，且為政府嚴予查緝之違禁物，而販賣毒品之
    刑責甚重，其法定本刑為死刑或無期徒刑，歷來幾乎所有販賣毒品者被查獲後，
    唯恐被判處重罪，均無所不用其極否認有販賣毒品之犯行，從未有販賣毒品之被
    告自行坦承有販賣毒品者，又查毒品昂貴，吸毒者每日所需吸毒費用所耗費之金
    額甚鉅，顯非常人所能支付，一般吸毒者若無正當工作，其吸毒之經濟來源除以
    其他不法方法之犯罪所得外，有些則係靠販毒所得來維持，而凡販賣毒品者苟無
    利潤可圖，衡情應無甘冒被查緝法辦重刑之危險而無端平價供應他人，又有吸毒
    者，必有販毒者，被告乙○○當時既有吸毒之惡習，又無正當工作，吸毒費用來
    源又非以其他犯罪方法取得，是本件被告被警查獲時若無販賣毒品之意圖，顯難
    令人置信，堪認本件被告乙○○在主觀上應有販賣毒品藉以營利之意圖無疑。
  (九)綜上所述，被告乙○○有上開販賣海洛因之犯行，事證明確，其犯行堪以認定。
三、經查本件被告乙○○自八十六年二月八日起至最後一次查獲當日即八十七年四、
    五月間某日止（即附表編號五甲○○部分），連續販賣第一級毒品之犯行，因連
    續犯之行為時係指最後一個行為終了之日，而毒品危害防制條例業經總統於八十
    七年五月二十日公布，並自八十七年五月二十二日施行，嗣於九十二年七月九日
    再修正公布，於九十三年一月九日生效，雖然被告最後販賣第一級毒品犯行，在
    八十七年四、五間，已經證人甲○○於警訊中證述在卷，而證人甲○○經本院前
    審一再傳喚及本院傳喚，均未到庭，無法確認其購買毒品之最後時間，惟按肅清
    煙毒條例第五條第一項販賣毒品罪之法定刑僅有死刑及無期徒刑，其處無期徒刑
    者，並無如毒品危害防制條例第四條第一項得併科新台幣一千萬元以下罰金之規
    定，顯然肅清煙毒條例第五條第一項處罰規定比較輕，在事實之最後時間無法確
    認情形下，自應為被告最有利之事實認定，認為被告販賣毒品之犯行，在肅清煙
    毒條例修正前，是本件被告行為後，法律已變更，自應適用最有利於被告之肅清
    煙毒條例規定。按海洛因係肅清煙毒條例第二條所稱之毒品，核被告乙○○所為
    ，係犯肅清煙毒條例第五條第一項之販賣毒品罪，被告先後多次販賣毒品犯行，
    時間緊接，方法一致，觸犯構成要件相同之罪名，顯係基於概括犯意反覆為之，
    應依連續犯之規定以一罪論。又被告乙○○與已判決確定之陳美娟於如附表(四)、
    (六)共同販賣第一級毒品海洛因給許瓊龍三次、吳明峰一次部分（詳如附表(四)、(六)
    所示），彼等間有犯意之聯絡及行為之分擔，均係共同正犯。又被告持有毒品之
    低度行為，為販賣之高度行為所吸收，不另論罪。被告前曾因肅清煙毒條例等案
    件，經臺灣臺南地方法院判處有期徒刑三年五月確定，甫於八十五年十月十二日
    執行完畢，有本院被告全國前案紀錄表一份在卷可稽，被告於五年以內再犯本件
    有期徒刑以上之罪，為累犯，惟販賣第一級毒品法定刑為死刑或無期徒刑，依法
    （刑法第六十四條、第六十五條）不得加重其刑。本件併案部分（附表四、五」
    六）雖未經起訴然與起訴部分（附表一、二、三）有連續犯之裁判上一罪關係，
    本院自得併與審理。
四、原審予以論罪科刑，並對被告乙○○量處無期徒刑，褫奪公權終身，固非無見。
    惟查：（一）本件扣案之被告乙○○所有共同供販賣海洛因所用之海洛因分別係
    淨重壹點捌捌公克（包裝重拾柒點玖貳公克，八十六年九月四日下午三時四十分
    查獲），惟原審卻載扣案之海洛因（含袋重）伍拾伍點柒公克，即有未洽。（二
    ）本件被告乙○○與陳美娟於如附表(四)、(六)共同販賣第一級毒品海洛因給許瓊龍
    三次、吳明峰一次部分部分有犯意之聯絡及行為之分擔，係共同正犯，惟原審就
    此部分未載明，亦有未洽。（三）本件所查扣之塑膠空袋共計一百七十一只均係
    被告乙○○與陳美娟共同供販賣毒品犯罪所用之物，且屬被告所有，均應依肅清
    煙毒條例第十三條第一項依法宣告沒收之，惟原審就此部分卻依刑法第三十八條
    第一項第二款宣告沒收，顯有違誤。被告上訴意旨猶執前詞，否認犯罪，雖不足
    採，惟原判決既有可議，自應由本院將原判決撤銷改判。爰審酌被告為謀私利，
    長期販賣海洛因，不知悔改，嚴重戕害國民身心健康，對社會風俗及安寧秩序損
    害非輕，及被告犯後仍飾詞矯飾，毫無悔意等一切情狀，量處如主文第二項所示
    之刑，又被告經判處如主文所示無期徒刑，依法應宣告褫奪公權終身。另被告本
    件販賣毒品所得計六萬六千元（其中四萬六千元係經警當場查扣，其餘二萬元未
    查扣，詳如附表所示），併依肅清煙毒條例第十三條第一項宣告沒收，扣案之海
    洛因淨重壹點捌捌公克（包裝重拾柒點玖貳公克，八十六年九月四日下午三時四
    十分查獲）及內含海洛因殘渣之吸管一枝及內含海洛因殘渣之塑膠袋二只，均屬
    當場查獲之毒品，依肅清煙毒條例第十二條前段宣告沒收銷燬。塑膠空袋共計一
    百七十一只均係被告乙○○與陳美娟共同供販賣第一級毒品海洛因犯罪所用之物
    ，且屬被告所有，亦均依毒品危害防制條例第十三條第一項依法宣告沒收之。至
    淨重零點貳貳公克（包裝重零點捌伍公克，八十七年六月八日查獲），係於丁海
    良口袋中查獲，且丁海良從也未指稱該海洛因係取自被告，自不能認定係被告所
    有，該毒品與本案無關，毋庸宣告沒收銷毀。
據上論斷，應依刑事訴訟法第三百六十九條第一項前段、第三百六十四條、第二百九
十九條第一項前段，肅清煙毒條例第五條第一項、第十二條前段、第十三條第一項，
刑法第十一條前段、第二條第一項但書、第二十八條、第五十六條、第四十七條、第
三十七條第一項，判決如主文。
本案經檢察官劉得鉦到庭執行職務。
中    華    民    國      九十三      年  六      月        八      日
                                  臺灣高等法院臺南分院刑事第六庭
                                      審判長法官  蔡    崇    義
                                            法官  許    進    國
                                            法官  宋    明    中
右正本證明與原本無異。
如不服本判決，應於判決送達後十日內向本院提出上訴狀，其未敘述理由者並應於提
出上訴狀後十日內向本院補提理由書（應附繕本)。
                                      法院書記官  李    育    儒
中    華    民    國      九十三      年      六      月        十      日
附錄：本判決論罪科刑法條
肅清煙毒條例第五條第一項
販賣、運輸、製造毒品或鴉片或麻煙者，處死刑或無期徒刑。
 附表：
┌───┬────┬────┬────┬────┬─────┐
│編號  │時間    │地點    │交易方式│備註    │查獲經過  │
├───┼────┼────┼────┼────┼─────┤
│(一)    │民國八十│台南市公│先撥打許│每次購買│為警於八十│
│販賣予│六年三月│學路四段│瑞昌呼叫│毒品之金│六年三月十│
│吳慶興│十六日，│一二六巷│器（號碼│額約新台│九日十五時│
│部分  │同年月十│一三Ｏ之│Ｏ五九七│幣三千元│四十五分，│
│      │七日中午│六號（吳│六Ｏ七六│，共計一│搜索台南市│
│      │，同年月│慶興住處│八號）  │萬二千元│公學路四段│
│      │十八日中│，但亦同│，再由許│        │一二六巷一│
│      │午，同年│時為許瑞│瑞昌主動│        │三Ｏ之六號│
│      │月十九日│昌住處，│將毒品送│        │二樓時，發│
└───┴────┴────┴────┴────┴─────┘
┌───┬────┬────┬────┬────┬─────┐
│      │上午十時│且係陳新│至吳慶興│        │現吳慶興一│
│      │（共計四│亮出面承│住處。  │        │人，並供出│
│      │次）    │租）    │        │        │毒品來源許│
│      │        │        │        │        │瑞昌，且當│
│      │        │        │        │        │場扣得海洛│
│      │        │        │        │        │因含袋重零│
│      │        │        │        │        │點一公克、│
│      │        │        │        │        │過濾器一個│
│      │        │        │        │        │吸食器一組│
│      │        │        │        │        │，分裝匙一│
│      │        │        │        │        │支。      │
├───┼────┼────┼────┼────┼─────┤
│      │民國八十│台南市公│由黃淑靜│大約二天│為警於八十│
│(二)    │六年二月│學路四段│撥打許瑞│至三天購│六年三月十│
│販賣予│中旬至八│一二六巷│昌之呼叫│買一次，│九日十五時│
│黃淑靜│十六年三│一三Ｏ之│器，號碼│每次購買│許，在台南│
└───┴────┴────┴────┴────┴─────┘
┌───┬────┬────┬────┬────┬─────┐
│部分  │月十九日│六號（此│為Ｏ五九│新台幣一│市○○路四│
│      │十時三十│處為陳新│七六Ｏ七│千或二千│段二九Ｏ巷│
│      │分（共計│亮出面承│六八號，│元。取其│二四三弄八│
│      │十餘次）│租，但亦│並留下代│平均值十│號丙○○住│
│      │        │為乙○○│號九Ｏ二│次，每次│處，當場查│
│      │        │住處之一│號，再由│一千五百│獲乙○○，│
│      │        │）      │乙○○回│元，共計│並扣得海洛│
│      │        │        │撥黃淑靜│一萬五千│因零點二公│
│      │        │        │後，約黃│元      │克，注射針│
│      │        │        │淑靜去其│        │筒四支，分│
│      │        │        │住處拿毒│        │裝匙二支。│
│      │        │        │品。    │        │          │
│      │        │        │另一種方│        │          │
│      │        │        │式為：黃│        │          │
│      │        │        │淑靜直接│        │          │
│      │        │        │打乙○○│        │          │
│      │        │        │家中電話│        │          │
└───┴────┴────┴────┴────┴─────┘
┌───┬────┬────┬────┬────┬─────┐
│      │        │        │（號碼為│        │          │
│      │        │        │：二五六│        │          │
│      │        │        │三七七三│        │          │
│      │        │        │），再到│        │          │
│      │        │        │其住處拿│        │          │
│      │        │        │毒品。  │        │          │
├───┼────┼────┼────┼────┼─────┤
│(三)    │八十六年│台南市安│由王勝煌│每次均購│為警於八十│
│販賣予│三月十八│中路四段│先撥打許│買三千元│六年三月十│
│王勝煌│日下午  │二九Ｏ巷│瑞昌（即│，共計三│九日十九時│
│部分  │（共計一│二四三弄│綽號之一│千元    │許，在台南│
│      │次）    │八號之附│：阿猴）│        │市○○路一│
│      │        │近巷口（│呼叫器號│        │段路口當場│
│      │        │該址雖為│碼Ｏ五九│        │查獲，欲與│
│      │        │丙○○之│七六Ｏ七│        │偽裝聯絡之│
│      │        │住處，但│六八，留│        │員警購買海│
│      │        │為警當場│下代號九│        │洛因而供出│
└───┴────┴────┴────┴────┴─────┘
┌───┬────┬────┬────┬────┬─────┐
│      │        │查獲許瑞│Ｏ三號，│        │上情。    │
│      │        │昌在此施│並約在許│        │          │
│      │        │用安非他│瑞昌居處│        │          │
│      │        │命）    │之一的巷│        │          │
│      │        │        │口交易毒│        │          │
│      │        │        │品      │        │          │
├───┼────┼────┼────┼────┼─────┤
│(四)    │自八十六│台南市安│許瓊龍至│一小包海│於八十六年│
│販賣予│年八月初│昌街一Ｏ│台南市安│洛因，售│九月四日十│
│許瓊龍│至同年月│六巷二三│昌街一Ｏ│價約新台│四時三十分│
│部分  │中旬（共│弄十號  │六巷二三│幣一千元│許至台南市│
│      │計四次）│        │弄十號後│，共計四│安昌街一Ｏ│
│      │        │        │門敲兩下│千元    │六巷十五弄│
│      │        │        │作為暗號│        │五號執行搜│
│      │        │        │，再由許│        │索時帶回訊│
│      │        │        │瑞昌本人│        │問而供出上│
│      │        │        │或派陳美│        │情。（因許│
└───┴────┴────┴────┴────┴─────┘
┌───┬────┬────┬────┬────┬─────┐
│      │        │        │娟拿一小│        │瓊龍本身有│
│      │        │        │包海洛因│        │注射海洛因│
│      │        │        │給許瓊龍│        │，於八十六│
│      │        │        │。      │        │年八月中旬│
│      │        │        │（陳美娟│        │經警盤查時│
│      │        │        │共同販賣│        │採尿查獲）│
│      │        │        │三次）  │        │          │
├───┼────┼────┼────┼────┼─────┤
│(五)    │八十七年│台南市小│先撥打許│每包三千│於八十七年│
│販賣予│四月、五│北路攤販│瑞昌的呼│元價格購│六月二日十│
│甲○○│月間（共│或麥當勞│叫器號碼│買      │六時三十分│
│部分  │計十次）│食品店旁│Ｏ九四一│（參見八│許在台南市│
│      │        │        │六五五五│十七年度│海中街一二│
│      │        │        │三Ｏ，再│偵字第六│五號因持有│
│      │        │        │由乙○○│七六九號│海洛因被警│
│      │        │        │聯絡交易│偵查卷）│當場查獲供│
│      │        │        │時間，至│共計三萬│出上游是許│
└───┴────┴────┴────┴────┴─────┘
┌───┬────┬────┬────┬────┬─────┐
│      │        │        │上開交易│元      │瑞昌。    │
│      │        │        │地點。  │        │          │
├───┼────┼────┼────┼────┼─────┤
│(六)    │八十六年│在台南市│自己去大│一包二千│因肅清煙毒│
│販賣予│八月二十│大同新村│同新村找│元，共計│條例案件於│
│吳明峰│七日十二│附近    │乙○○由│二千元  │八十六年八│
│部分  │時許（計│        │乙○○與│        │月二十八日│
│      │一次）  │    │陳美娟共│        │經警帶回而│
│      │        │        │同販賣給│        │供出上情。│
│      │        │        │吳明峰。│        │同時警方依│
│      │        │        │        │        │據所提供之│
│      │        │        │        │        │情報前往執│
│      │        │        │        │        │行搜索，於│
│      │        │        │        │        │八十六年九│
│      │        │        │        │        │月四日十五│
│      │        │        │        │        │時四十分當│
│      │        │        │        │        │場查獲海洛│
└───┴────┴────┴────┴────┴─────┘
┌───┬────┬────┬────┬────┬─────┐
│      │        │        │        │        │因十七包共│
│      │        │        │        │        │計五十五公│
│      │        │        │        │        │克及塑膠分│
│      │        │        │        │        │裝袋及含海│
│      │        │        │        │        │洛因殘渣之│
│      │        │        │        │        │吸管一支及│
│      │        │        │        │        │針筒等。  │
└───┴────┴────┴────┴────┴─────┘
附件一：證據清單
被告  乙○○  上訴
罪名：毒品條例4I販賣第一級毒品罪
爭點：
  未販賣海洛因。
查獲經過：
(1)86、3、16及17警方監聽王月勵即被告同居人之0000000號電話（登記為王愛玲電話
  ）地址：台南市○○路○段290巷123弄8號
(2)86、3、19警方搜索台南市○○路○段290巷123弄8號，查獲被告、王月勵（被告同
  居人）、王愛玲、陳美娟（王月勵之女）等六人，扣得陳美娟之海洛因一包、針筒
  四支、分裝匙二支。
(3)86、3、19警方搜索吳慶興位於台南市○○區○○路四段126巷130--6號，扣得「海
  洛因」一包、過濾器一個、分裝匙一支、吸食器一個。
(4)86、9、4下午14：30警方搜索許瓊龍在台南市○○區○○街106巷15弄5號住處，未
  查獲違禁物。
(5)86、9、4下午15：30搜索被告位於台南市○○區○○街106巷23弄10號住處，查獲
  被告、陳美娟，扣得海洛因16小包、1中包（一歲之陳育祥身上）、塑膠空袋91個
  （客廳茶桌上）、殘渣袋4個（被告床塑膠置物盒內）、針筒一支（陳美娟房內）
  、現金四萬六千元（被告長褲口袋內）。
證據：
一、人證：
1.吳慶興：警一卷1--2（買海洛因之人），證述附表編號一部分（被告綽號「阿猴」
          ，用000000000號呼叫器）。
          偵一卷3--4否認西海洛因，否認向被告買海洛因
          偵二卷40否認施用海洛因，只施用安非他命
          一審卷20否認施用海洛因，因為吃感冒糖漿（驗尿有嘛非陽性）
          一審卷98、99否認警局指認被告，是向堂哥吳振家「阿猴」買安非他命
2.陳美娟：86、3、19與被告一同被警查獲之人，
  警二卷3--4（證述被告住其二樓前房、綽號叫「阿猴」、呼叫器號碼為000000000)
  偵二卷3--4承認施用海洛因
  警四卷5、6證稱針筒一支為其所有、其餘物品為被告所有，毒品是其藏到一歲陳育
            祥身上，毒品是被告販售前分裝的，空塑膠袋是用來庄海洛因用的，許
            瓊龍向被告買海洛因，扣案現金是被告販毒所得。
  偵四卷10如上所述
  一審卷157、212、253否認被告販毒（證人結證）
  許再德：86、3、19與被告一同被警查獲之人，警二卷11
  高堯鐘：86、3、19與被告一同被警查獲之人，警二卷12
  王月勵：86、3、19與被告一同被警查獲之人，警二卷13（被告同居人）
  王愛玲：86、3、19與被告一同被警查獲之人，警二卷15
3.王勝煌：警二卷5-6（買海洛因之人），證述附表編號三部份（被告綽號「阿猴」
  、與000000000呼叫器連絡）
  偵二卷40背面：向「阿猴」買毒品
4.黃淑靜：警二卷7-8（ 買海洛因之人），證述附表編號二部分（即向被告買毒品十
  餘次）。
  偵二卷41（向「阿猴」買毒品十次）
  一審卷61證稱被監聽到向「阿猴」買毒品
  一審卷97背面、99、253 否認向被告買海洛因（是向二十幾歲的「阿猴」買海洛因
  ）
5.許瓊龍：警四卷7、8（買海洛因之人），證述附表編號四部分（向綽號「阿娟」之
          陳美娟買海洛因三次）
          一審卷459背面（向陳美娟要毒品，並非買毒品）
6.吳明峰：警四卷 9--12（買海洛因之人），證述附表編號六部分（向綽號「阿貓」
          的被告買海洛因）
          一審卷211否認向被告買毒品
7.甲○○：偵五卷13、14（買海洛因之人），證述附表編號五部分（向被告買毒品十
          次）
二、物證：
1.86、3、19 查獲吳慶興之「海洛因」一包、過濾器一個、分裝匙一支、吸食器一個
 （附表一編號一）偵一卷13
2.86、3、19 查獲被告身上呼叫器一個（000000000號）偵二卷21
3.86、9、4下午15：30搜索被告位於台南市○○區○○街106 巷23弄10號住處，查獲
  被告、陳美娟，扣得海洛因16小包、1 中包（一歲之陳育祥身上）、塑膠空袋91個
  （客廳茶桌上）、殘渣袋4 個（被告床塑膠置物盒內）、針筒一支（陳美娟房內）
  、現金四萬六千元（被告長褲口袋內）偵四卷1 背面
三、書證：
1.台南地檢署搜索票、搜索扣押錄（搜索吳慶興）、吳慶興指認被告之國民身證、口
  卡：警一卷3--6
2.扣押物品清單：偵一卷13
3.調查局鑑定通知書：吳慶興扣案係「安非他命」（偵一卷15）
4.里長證明書；偵二卷47（里長吳達雄證明庄內人叫被告「老昌」，無人叫被告「阿
  猴」）
5.王勝煌之台南市衛生局驗尿檢驗成績書：偵二卷53（嗎啡陽性，未檢出安非他命）
6.吳慶興之台南市衛生局驗尿檢驗成績書：偵一卷25（嗎啡即安非他命陽性，86、3
  、19）
7.台南地檢署搜索票（搜索王月勵）、扣押證明筆錄（扣押陳美娟之物）：聲請卷13
  、14
8.台南地檢署搜索票（被告）及扣押證明書：警四卷20、22
9.中華電信公司台南營運處函：一審卷223（0000000號登記為王愛玲，85、12、7 至
  86、6、20）
四、被告供述：
1.86、3、19為警查獲：
  警二卷1--2（否認販毒、否認綽號「阿猴」、否認其身上所查獲之000000000 號呼
  叫器為其所有，自稱綽號「老昌」
  偵二卷3--4否認販毒
  警四卷1--4否認販毒
2.86、9、4為警查獲：
  警四卷2--4否認販毒
  偵四卷9否認販毒，稱許瓊龍向陳美娟買毒品
  偵五卷23否認
3.一審卷62、115、290：辯護狀
  一審卷92背面、93、158 ：否認販賣海洛因
  一審卷253 否認
五、被告聲請調查證據：（一審）
傳訊證人：
1.吳明峰（一審已傳訊）
2.陳美娟（一審已傳訊）
3.許瓊龍（一審已傳訊）
卷宗目錄：
一、起訴之本案卷：（附表編號一、二、三）
1.台南市警局205號警卷：警一卷（吳慶興部分，附表編號一）
2.台南地檢署八十六年偵字第4555號偵查卷：偵一卷（吳慶興部分，附表編號一）
3.台南市警局205--1號警卷：警二卷（黃勝煌、黃淑靜，附表編號二、三）
4.台南地檢署八十六年偵字第4643號偵查卷：偵二卷（黃勝煌、黃淑靜，附表編號二
  、三）
5.南市警局205--2號警卷：警三卷
6.台南地檢署八十六年偵字第6085號偵查卷：偵三卷
7.台南地檢署八十六年聲字第845 號卷：聲請卷（86、3、16及17之0000000號「王月
  勵即被告之同居人」電話監聽譯文）見警二卷2 之被告警訊筆錄提及。
二、一審併案卷：（附表編號四、五、六）
(1)併案一：
1.台南市警局第四分局376號警卷：警四卷
2.台南地檢署八十六年偵字第11443號：偵四卷
(2)併案二：
  台南地檢署八十七年偵字第6769號：偵五卷
附件二：歸納法之性質及方式
一、刑事訴訟制度對「事實」之認定方式，有顯著的不同，我國法對犯罪事實之認定
    ，採用法官「確信為真實」標準，美國法則採用「beyond reasonable doubt 」
    的標準，所謂「doubt」應是指「懷疑」（對檢察官起訴事實的懷疑，即懷疑其
    事實不存在的可能性，與檢察官起訴事實可能存在的「可疑」不同，兩者應予區
    分，以免混淆），而「reasonable」應是說「合理的」、「合於理性的」，至「
    reason 」指「理性」，「beyond」指「已超過」，可以說「已無」或「已經排
    除」或「已經不存在」，顯然【理性】是判斷【懷疑】是否應予考慮之標準，而
    【理性】包含【心智】及【經驗】，心智構成思考形式（獨立性）、邏輯形式（
    確定性）及經驗法則（生活），經驗則是感官所形成的印象，也是資訊，但是經
    驗如何透過心智的思考，而能形成【確定的】知識？亦即如何排除【不確定性】
    ？就追求確定性的科學方法論而言，可分為「邏輯模型」及「歷史模型」兩類，
    而其中由維也納學派所倡導之「邏輯實證主義」是一個影響深遠的科學方法論（
    註１），現代邏輯學成為邏輯實證主義的基礎，現代邏輯學的推理方式，分為演
    繹法及歸納法，其中演繹推理具有「必然性」，當然具有「確定性」，而歸納推
    理仍僅有「或然性」，具有「不確定性」（註２），顯然推理的不確定性，應是
    來自歸納法推理，當然應對歸納法的性質及方式深入研究，才有可能掌控理性思
    考的不確性來源。歸納法的性質可分為「概率性質」及「模態邏輯性質」兩類，
    概率性質與數學的機率及統計有關，模態邏輯性質則與模態命題有關（註３）；
    歸納法的方式有類比法、預測法、診斷法（註４），類比法以相似性、相異性為
    基礎，重在「相關性」（即相同的結構），同時比較現在的兩類事物。預測法有
    簡單預測法及統計預測法，重在出現的次數多少，用以預測未來事物的出現。診
    斷法（可稱為排除歸納法、相關量變法、歸納可靠分級）第一步先提出「假設」
    （推測、猜測、假定），即暫時的結論，與其他可能的結論的合理性百分比之和
    接近１００%，並由一般人的「背景知識」及「案例資訊」，完成「初步合理性
    的順序排列」，第二步「調查」要求「專家」協助，還可能動用先進的儀器及技
    術，找出關鍵性的前提（完成進一步可能性之排序），第三步調查「確認」階段
    ，是一系列測試及實驗，產生可以直接具體地確認（否認）結論的詳細資料（排
    出不可能之假設）。歸納法終究帶有「或然性」，並非必然性的推理，只能論述
    其對假設之「確證度」或「支持度」，而證據的質與量對此均有決定性的影響力
    ，其中證據的廣泛性（數量）、精確性（品質）及新穎性（新的）是對假說支持
    度的關鍵所在（註５）。回到刑事訴訟制度而言，檢察官起訴之「事實」，係可
    能事實之一（正面事實），尚有其他合理可能狀況（側面事實），二者原係一體
    ，均在人之理性思考範圍內存在，其合理存在可能性接近百分之百，檢察官舉證
    證明「事實」存在，同時也要證明已經排除其他合理之可能事實，至於「事實」
    之反面即「無此事實存在」，並未在事實的合理可能範圍內，只是被告提出反證
    證明時，可以直接推翻所有合理可能事實。所以，應用歸納法排除合理可能狀況
    時，也就是找出「可以接受的」結論，永遠不能百分之百確認結論係真實，只是
    「最好的」結論，一個「合理的」推論，即此結論根據得到的證據，是最合理的
    推論，若有「新證據」的出現，將使結論的合理性排列順許發生變化（註６）。
    又所謂【理由】（reasons）是指一些信念、證據、譬喻、類比、及其他陳述，
    用以「支持」結論，或者說明得出結論之依憑。理由的陳述合起來，成為證明結
    論「可信度」的基礎（註７）。所謂「法治」的社會，指其「法律」有普遍性（
    generality）及抽象性（abstractedness）、平等性（to apply equally to
    all people）及確定性（certainty），但是任何具有普遍性的法律或規則，在
    具體事件中一定需要「解釋」（interpretation），而普遍性越高，解釋的餘地
    （空間、可能性）就越大，其確定性就越越差（註８），因此法律規定本身也有
    「不確定性」的問題，此涉及語言學及詮釋學，亦即語言文字的「意義」為何？
    而「事實」則因所憑證據之證明力及經驗法則所使用的「歸納推理法」，也有上
    開「不確定性」的問題，是法治社會的「客觀性」（保證不受個人恣意主觀意志
    的干涉），就是解釋法律規定與認定事實之「確定性」，當然需要法律學以外之
    語言學、詮釋學及邏輯學工具（註９），以強化法律之安定性及事實穩定性。又
    社會科學理論與研究的關係，有理論檢驗（theory--testing）與理論生成（
    theory--generating）的區分，關於研究者如何在進行研究前就擁有理論方面的
    想法？大致有「中程理論」及「紮根理論」，中程理論強調在研究進行之前，就
    預先行成理論假設是很重要的，因為他們可以指引理論，讓資料蒐集之後的理論
    化工作有跡可循；紮根理論卻強調在開始進行研究之前，僅可能不要有預先擬定
    的理論，讓理論隨著研究的自然推移而自行呈現。默頓（Merton）解釋所謂中程
    理論：是我們在剛開始構思研究問題時，會先透過對某些社會現象的經驗性觀察
    ，然後再藉著邏輯演繹的過程，建立起「可能的理論詮釋」，而且該理論與所知
    的事實必須是一致的，下一步研究工作就是盡可能發掘更多關於、特定主題、領
    域或問題的事實與資訊，以檢驗最初的假設是否正確，經驗性研究所挖掘出的「
    證據」，只有兩種可能，一種是能「確認」最初的理論想法，另一種就是予以[
    否認」，最後只能重新提出假設，或是予以捨棄，理論越是用這種方式檢驗，越
    可能發現支持性證據，進而發展出較為穩定的理論體系，此為介於小型的、日常
    生活的小範圍假設，以及「鉅型」的普遍性理論之間的另一條出路，也就是要處
    理有限的可控制變項，使我們能夠對它們以及與其他變項的關係，施以精確的經
    驗性研究，通常是是社會調查及統計分析所得出的量化資料。葛拉瑟（Glaser）
    與施特勞斯（Strauss）對紮根理論說明：社會學不能仿照自然科學的模型，社
    會理論必須反應經驗、意義與人際互動的意義（屬於詮釋學派或人本主義思潮，
    、重視質化資料），而不是要鑑別出默頓式實證論社會分析（中程理論），強調
    會對行為產生「外部」影響的經驗性「變項」。另外對鉅型理論或普遍性理論而
    言，它們的問題是，它們是「事前認定的」，在經驗性資料蒐集前揪發展完全，
    且不受其左右，因此這種理論仍具「思辨性」，且未能根據事實（ungrounded）
    （註１０）。
二、參考資料：
註１：「邏輯與歷史──現代科學方法論的嬗變」、第四頁以下，張巨青、吳寅華著
      ，淑馨出版社印行。
註２：「贏家的邏輯思維」（Think To Win）、Salvator Cannavo（塞爾瓦拖、坎納
      沃）著、第二一五頁，王迅、徐鳴春譯，究竟出版社印行。
註３：「智者的邏輯」，第一一一頁以下，陳文江、秦美珠著，究竟出版社印行。「
      模態命題」是反映事物狀況的必然性或可能性的命題，它的特點是其中必定包
      含有「可能」、「必然」等模態詞。模態命題必須使命題的模態「如實地」反
      映事物的模態，不能混淆必然模態命題與可能模態命題。
      「機率的樂趣」（The pleasures of Probability）、第十二頁，Richard
      Issac著， 陳尚婷、陳尚瑜譯，弘智公司出版。
      「統計，讓數字說話」（Statistics）、第十九頁以下，David S moore著，
      鄭惟厚譯，天下遠見公司出版。
註４：前揭「贏家的邏輯思維」第二一五頁以下。
註５：前揭「邏輯與歷史──現代科學方法論的嬗變」第四六頁、第五一頁。
註６：前揭「贏家的邏輯思維」第二三二頁。
註７：「問對問題，找答案」（Asking The Right Question）、第五二頁，尼爾、
      布朗（M Neil Browne）著，商智文化公司出版。
註８：「法治、人權與公民社會」、殷海光基金會自由、平等社會正義學術研討會論
      文集２，第七十二頁至第七十五頁，瞿海源、顧忠華、錢永祥主編，桂冠圖書
      公司出版。「主觀與客觀之間」、第八頁，許玉秀著，自行出版。
註９：「論自然與語言」（On Nature and Language）、第八十四頁，諾姆、杭士基
      （Noam Chomsky）著，吳凱琳譯，商周公司出版。
      「心智與自然」（Mind and Nature）、第一四五頁，葛雷格理、貝特森（
       Gregory Bateson ）著，章明儀譯，商周公司出版。
      「詮釋學史」、第十九頁，洪漢鼎著，桂冠圖書公司出版。兩種詮釋學態度：
       獨斷型詮釋學認為作品之意義是永遠固定不變和唯一的，即客觀主義的詮釋
       學態度，認為作品的意義只是作者的意圖，我們解釋作品的意義，只是「發
       現」作者的意圖，作品的意義具一義性，因為作者的意圖是固定不變與唯一
       的，我們對作品不斷的進行「解釋」，是不斷「趨近」作者的唯一意圖，此
       以施來爾馬赫為代表，他認為理解與解釋的方法，就是「重構」與「複製」
       作者的意圖，理解的本質就是「更好的理解」（besserversehen）；探究型
       詮釋學認為作品的意義只是「構成物」（Gebiilde）的所謂歷史主義的詮釋
       學態度，即作品的意義並不是作者的意圖，而是作品所說的「事情本身」（
       Sachen selbst），即它的「真理內容」，而它的真理內容隨著不同時代和不
       同人的理解而不斷進行改變，作品的真正意義並不存在於作品本身之中，而
       是存在於它的不斷再現與解釋中，我們理解作品的意義，光是「發現」作品
       的意義仍不夠的，還要「發明」，所以，對作品的理解，或說作品的意義構
       成物，永遠有一種不斷「向未來開放的結構」，此以迦達默爾為代表，他認
       為理解和解釋的方法，是過去與現在地中介，是作者視域與解釋者視域的融
       合，理解的本質不是更好的理解，而是「不同的理解」（Andersverstehen）
       。
       「高達瑪」（Hans--Georg Gadamer）、第三十三頁以下，何衛平著，生智公
       司出版。
      「思想、語言、社會、世界---Davison戴維森的詮釋理論」、第三十七頁，林
       從一著，允成文化公司出版。
       「語言與神話」（Sprache und Mythas）、第四十三頁，恩斯特、卡西勒（
       Ernst Cassirer）著，于曉等譯，桂冠圖書公司出版。
      「對應原理與錯誤理論」、第九頁以下，王玉全著，學林文化公司出版。
      「解釋性互動論」（interpretive interactionism）、Norman K Denzin著，
       第八十頁以下，張君玫譯，弘智文化公司出版。
      「詮釋學論爭在爭什麼：理解對話或爭議析辯」，張鼎國著，收於哲學雜誌第
       三十四冊，第三十三頁以下，業強出版社出版。
      「從孟子哲學論中國哲學的詮釋」，陳榮華著，收於哲學雜誌第三十四冊，第
       一０四頁以下。
       「對牟宗三宋明儒學詮釋體系的方法論反省」，杜保瑞著，收於哲學雜誌第?
       十四冊，第一二０頁以下。
       「宋明儒學的問題與發展」、第一三三頁以下，牟宗三著，聯經出版公司出
       版。
註１０：「最新社會科學研究的理論與方法」（Sociolgical Practice：linking  and
       Social Research）、第十九頁及第二十頁，Derek layder著，簡守邦譯，韋
       伯文化公司出版。
